臺灣雲林地方法院刑事判決
110年度交易字第355號
公  訴  人  臺灣雲林地方檢察署檢察官
被      告  許勤來


選任辯護人  張世明律師
上列被告因過失傷害案件，經檢察官提起公訴（110年度調偵續
字第2號），被告於準備程序就被訴事實為有罪之陳述，經告知
簡式審判程序意旨，並聽取公訴人、被告及辯護人之意見後，本
院裁定改行簡式審判程序，判決如下：
    主  文
許勤來犯過失傷害致人重傷罪，處有期徒刑陸月，如易科罰金，
以新臺幣壹仟元折算壹日。
    事  實
一、許勤來於民國109年1月6日下午4時40分許，駕駛車牌號碼00
    0-0000號自用小貨車（下稱A車），沿雲林縣西螺鎮埔心路
    由東往西方向行駛，行經雲林縣○○鎮○○路00號前時，本應注
    意車前狀況，隨時採取必要之安全措施，且車輛迴車前，應
    暫停並顯示左轉燈光或手勢，看清無來往車輛，始得迴轉，
    而依當時天候晴、日間自然光線、柏油路面乾燥、無缺陷、
    無障礙物、視距良好等情狀，並無不能注意之情事，竟疏未
    注意及此，貿然在上址前迴轉，適有陳溪泉騎乘車牌號碼00
    0-000號輕型機車（下稱B車），沿雲林縣西螺鎮埔心路由西
    往東方向行駛，行經上址前，亦未注意車前狀況，隨時採取
    必要之安全措施，致陳溪泉見許勤來駕駛A車迴轉而其所騎
    乘之機車因緊急煞車自摔，受有第1-2頸椎骨折合併2-3頸椎
    狹窄合併不穩定之傷害，術後經認定中樞神經系統遺存顯著
    障害，使陳溪泉受有四肢肢體無力之重傷害。嗣警方獲報到
    場處理，許勤來肇事後，在未被有偵查犯罪職權之公務員或
    機關發覺上情前，於雲林縣警察局西螺分局警員前往現場處
    理時，在場並當場承認為肇事人，自首而願受裁判，始查悉
    上情。
二、案經陳溪泉訴由雲林縣警察局西螺分局報告臺灣雲林地方檢
    察署（下稱雲林地檢署）檢察官偵查起訴。    
    理  由
一、被告許勤來所犯之罪，屬於刑事訴訟法第376條第1款所列之
    罪之案件，依同法第284條之1規定，得由法官1人獨任審判
    ，先予敘明。又被告於準備程序中，就上開犯罪事實為有罪
    之陳述，且其所犯係死刑、無期徒刑、最輕本刑為3年以上
    有期徒刑以外之罪，經告知簡式審判程序之旨，並聽取檢察
    官及被告之意見後，本院依刑事訴訟法第273條之1第1項規
    定，當庭宣示裁定進行簡式審判程序，有本院111年1月11日
    準備程序筆錄1份（見本院110年度交易字第355號卷〈下稱本
    院卷〉第222頁）附卷足憑。是本案之證據調查，依刑事訴訟
    法第273條之2規定，不受同法第159條第1項、第161條之2、
    第161條之3、第163條之1及第164條至第170條規定之限制，
    合先敘明。
二、認定犯罪事實所憑之證據及理由：
  ㈠上開犯罪事實，業據被吿於本院審理中坦承不諱（見本院卷
    第220頁、第224頁），核與證人即告訴人陳溪泉於警詢、偵
    查中之指述（見雲林縣警察局西螺分局雲警螺偵字第109000
    7187號卷〈下稱警卷〉第11頁至第13頁；雲林地檢署109年度
    偵字第4796號偵查卷〈下稱偵卷〉第19頁至第23頁；110年度
    調偵續字第2號偵查卷〈下稱調偵續卷〉第37頁至第41頁）、
    證人即員警顏志龍於偵查中之證述（見雲林地檢署109年度
    調偵字第474號偵查卷〈下稱調偵卷〉第31頁至第35頁）大致
    相符，並有道路交通事故現場圖1紙（見警卷第17頁）、道
    路交通事故調查報告表㈠、㈡各1紙（見警卷第19頁至第21頁
    ）、彰化基督教醫療財團法人彰化基督教醫院診斷書1紙（
    見警卷第15頁）、佛教慈濟醫療財團法人臺中慈濟醫院診斷
    證明書1紙（見調偵卷第23頁）、雲林縣警察局西螺分局肇
    事人自首情形紀錄表1紙（見警卷第27頁）、車號查詢汽車
    車籍資料1紙（見警卷第41頁）、A車之車輛詳細資料報表1
    紙（見警卷第45頁）、雲林縣警察局西螺分局110年11月22
    日雲警螺偵字第1100014790號函暨現場照片2張（見本院卷
    第69頁至第71頁）、彰化基督教醫療財團法人彰化基督教醫
    院110年12月30日一一○彰基病資字第1101200110號函檢附病
    歷資料1份（見本院卷第213頁；病歷卷第5頁至第142頁）、
    雲林縣政府110年12月30日府機社障二字第1102308301號函
    檢附告訴人108年、110年身心障礙者鑑定表影本各1份（見
    本院卷第107頁至第212頁）、彰化基督教醫療財團法人雲林
    基督教醫院111年1月4日一一一雲基字第1110100005號函檢
    附告訴人就診相關記錄1份（見本院卷第215頁；病歷卷第14
    3頁至第220頁）、現場照片8張（見警卷第33頁至第39頁）
    在卷可考，堪認被告前開任意性自白與事實相符，其犯罪事
    實堪以認定，應依法論科。
　㈡按稱重傷害者，謂係以毀敗視能、聽能、語能、味能、嗅能
    、或一肢以上之機能或生殖機能或其他於身體或健康有重大
    不治或難治之傷害而言，刑法第10條第4項第1至6款分別定
    有明文。查告訴人因本案交通事故受有前開傷勢，於109年1
    月6日由急診入院，病況為第1-2頸椎粉碎性骨折並左上肢無
    力等傷害，於109年2月24日接受頸椎固定及減壓手術，患者
    因四肢肢體無力，屬中樞神經系統機能遺存顯著障害，終身
    無工作能力等情，有彰化基督教醫療財團法人彰化基督教醫
    院診斷書1紙（見警卷第15頁）、佛教慈濟醫療財團法人臺
    中慈濟醫院診斷證明書影本1紙（見調偵卷第23頁）、彰化
    基督教醫療財團法人彰化基督教醫院110年12月30日一一○彰
    基病資字第1101200110號函檢附病歷資料1份（見本院卷第2
    13頁；病歷卷第5頁至第142頁）、彰化基督教醫療財團法人
    雲林基督教醫院111年1月4日一一一雲基字第1110100005號
    函檢附告訴人就診相關記錄1份（見本院卷第215頁；病歷卷
    第143頁至第220頁）在卷足憑，參以前開說明暨其現時病況
    ，足認告訴人身體受有重大難治之傷害，已達刑法第10條第
    4項第6款所定「重傷」之程度無訛。
　㈢按「汽車迴車前，應暫停並顯示左轉燈光或手勢，看清無來
    往車輛，並注意行人通過，始得迴轉」、「汽車行駛時，駕
    駛人應注意車前狀況，並隨時採取必要之安全措施」，道路
    交通安全規則第94條第3項、第106條第5款分別定有明文。
    被告領有自用小客車駕駛執照乙節，業據被吿於警詢中供述
    明確（見警卷第9頁），且被告為成年並具有一定智識程度
    之人，駕駛自用小客車自應注意上開事項，而依卷附之上揭
    道路交通事故調查報告表㈠所載，本案交通事故當時天候晴
    、日間自然光線、柏油路面乾燥、無缺陷、無障礙物、視距
    良好等情，被告若稍加注意，應自可在該肇事路段採取適切
    之舉措，而避免本件車禍之發生，並無不能注意之情事，竟
    疏未注意及此即貿然迴轉，因而導致發生上開交通事故，被
    告之駕駛行為自有應注意能注意而不注意之過失，足認被告
    此部分之自白與事實相符，其就本件交通事故之發生有疏於
    注意甚明。本案經送國立澎湖科技大學鑑定後，亦採相同意
    見，認：「一、被告駕駛自用小貨車，未注意右側來車，且
    未打左轉燈逕行左轉彎（迴轉），為肇事主因。二、告訴人
    騎乘普通輕型機車，未採取安全反應措施，為肇事次因」等
    語，此有國立澎湖科技大學110年9月16日澎科大行物字第11
    00009269號函檢送交通事故案鑑定意見書1份（見調偵續卷
    第45頁至第57頁）附卷可考。告訴人因被告過失駕駛A車而
    人車倒地致受有上開傷勢，被告之過失行為與告訴人所受上
    開重傷害結果間，自具有相當因果關係。
  ㈣按被害人之過失既與被告之過失，併合而為損害發生之原因
    ，被害人是否與有過失、過失情節之輕重，均攸關被告罪責
    之成立及科刑之審酌，自應詳加審認，以作為論罪科刑之所
    據（最高法院87年度台上字第3312號判決意旨參照）；又刑
    法上之過失犯，祇須危害之發生，與行為人之過失行為，具
    有相當因果關係，即能成立，縱行為人之過失，與告訴人本
    身之過失，併合而為危害發生之原因時，仍不能阻卻其犯罪
    責任（最高法院93年度台上字第1017號判決意旨參照）。復
    按汽車（含機車）行駛時，駕駛人應注意車前狀況，並隨時
    採取必要之安全措施，道路交通安全規則第94條第3項定有
    明文。而告訴人行經上址疏未注意車前狀況，業據告訴人於
    偵查中證稱：伊遠遠就有看到停在路邊之物流車，為閃避物
    流車有往左偏，但沒注意到被吿所駕駛之A車要迴轉等語（
    見調偵續卷第39頁），並有現場照片3張（編號1至3）存卷
    可考（見警卷第33頁至第34頁）。是告訴人騎乘B車行經上
    址，疏未注意車前狀況，並隨時採取必要之安全措施致與被
    告發生本件車禍，亦屬與有過失。然告訴人是否與有過失，
    本屬量刑之參考及被告可否因此減免民事損害賠償額度，與
    被告過失犯行成立之要件無涉（司法院院字第631號解釋意
    旨參照），尚不能因此減免被告駕駛A車行經上址迴轉時，
    應注意先打方向燈，且應注意確認右側行車狀況，無來車後
    方能迴轉之注意義務，自不影響被告駕車行為具有過失之認
    定，併此敘明。
  ㈤綜上所述，本案事證明確，被告犯行堪以認定，應予依法論
    科。 　　
三、論罪科刑：
  ㈠核被告所為，係犯刑法第284條後段之過失傷害致人重傷罪。
  ㈡被告於109年1月6日留在現場等候警方到場處理，並當場承認
    肇事，自首接受裁判，業據被告於警詢中供陳明確（見警卷
    第9頁），並有雲林縣警察局西螺分局道路交通事故肇事人
    自首情形紀錄表1份在卷可參（見警卷第27頁），爰依刑法
    第62條前段之規定減輕其刑。
  ㈢爰審酌被告駕車疏未確實遵守道路交通規則，輕忽行車安全
    ，導致本案交通事故發生，並造成告訴人受有前揭傷害，且
    經治療後仍無法痊癒，對告訴人造成身體及心理莫大傷害，
    並使得告訴人及其家屬之生活一夕生變，日後衍生之照護費
    用難謂非鉅；又被告在本件車禍事故中為肇事主因、告訴人
    為肇事次因，被告迄今因賠償金額無法達成共識而未與告訴
    人和解，然已由保險公司先行理賠新臺幣（下同）825,000
    元。復考量被告終能坦承犯行之犯後態度，且被告前有侵占
    之前案紀錄，有臺灣高等法院被告前案紀錄表1份可考（見
    本院卷第5頁至第7頁），素行尚可。被告現從事養殖業，月
    薪約10,000元，不識字之教育程度，已婚，與配偶育有5名
    子女（現均已成年），現獨居之家庭生活狀況，現罹患慢性
    疾病且聽力退化之身體健康狀況等一切情狀，量處如主文所
    示之刑，並諭知易科罰金之折算標準。
據上論斷，應依刑事訴訟法第273條之1第1項、第299條第1項前
段，刑法第284條後段、第62條前段、第41條第1項前段，刑法施
行法第1條之1第1項，判決如主文。
本案經檢察官林柏宇提起公訴，檢察官蕭仕庸到庭執行職務。
中　　華　　民　　國　　111 　年　　2 　　月　　10　　日
　　　　　　　　　  刑事第六庭  法  官   陳韋仁
以上正本證明與原本無異。
如不服本判決應於收受本判決後20日內向本院提出上訴書狀，上
訴書狀應敘述具體理由。上訴書狀未敘述上訴理由者，應於上訴
期間屆滿後20日內補提理由書狀於本院（均須按他造當事人之人
數附繕本）「切勿逕送上級法院」。
中　　華　　民　　國　　111 　年　　2 　　月　　10　　日
                                書記官   陳映佐
附錄本案論罪科刑法條：
刑法第284條：
因過失傷害人者，處1年以下有期徒刑、拘役或10萬元以下罰金
；致重傷者，處3年以下有期徒刑、拘役或30萬元以下罰金。